【裁判字號】    91,易,816
【裁判日期】    920313
【裁判案由】    傷害
【裁判全文】
臺灣士林地方法院刑事判決                          九十一年度易字第八一六號
    公  訴  人  臺灣士林地方法院檢察署檢察官
    被      告  乙○○
右列被告因傷害案件，經檢察官提起公訴（九十一年度偵續字第一二八號），本院判
決如左：
    主  文
乙○○傷害人之身體，處拘役參拾日，如易科罰金以參佰元折算壹日。
    事  實
一、乙○○、甲○○二人均係私立淡江大學駐衛警，彼此間有債務糾紛，甲○○並曾
    多次於乙○○宿舍寢室門口張貼催討債務之紙條，直至民國九十年三月十六日，
    經該校建築系教授兼交通組及安全組組長何德仁居中協調後，二人始簽訂切結書
    達成和解。惟甲○○於和解後，並未將前開紙條撕下，反而於九十一年三月間，
    再度在乙○○寢室門口張貼紙條，乙○○見狀心生不滿，遂於九十一年一月十五
    日下午三時四十分許，先前往何德仁處抱怨此事，隨即於同日下午四時十五分許
    ，進入勤務管制中心欲找正在服勤之甲○○討回公道，雙方碰面交談後發生口角
    ，乙○○即基於普通傷害之犯意，在勤務管制中心之值班櫃檯外，接續徒手揮拳
    毆打坐於櫃檯內之甲○○左側頭部，致其受有左側頭部挫傷之傷害，上揭爭執情
    形，同時亦經勤務管制中心內監視系統錄下。嗣甲○○以無線電廣播乙○○打人
    之事，何德仁聞訊前往處理，事後並通知保興有限公司（下稱保興公司）工程人
    員到校將監視系統所拍攝畫面錄製備份。
二、案經甲○○訴由臺北縣警察局淡水分局報請臺灣士林地方法院檢察署檢察官偵查
    起訴。
    理  由
一、訊據被告乙○○固坦承與甲○○為同事，二人間有債務糾紛，於右述時、地發生
    口角，因一時氣不過而向邱某揮拳之事實，惟矢口否認有何傷害犯行，辯稱：伊
    並未打到甲○○，不知其頭部傷害何來云云。惟查：
  (一)右揭事實，業據告訴人甲○○於偵、審中指訴歷歷，其於偵查時雖一度陳稱被告
    係右手握拳，毆打其右側頭部，其所提出於九十一年一月十五日就診後，由公祥
    醫院於同日出具之診斷證明書，亦載明告訴人受有右側頭部外傷云云。惟查，告
    訴人嗣已改稱其係左側頭部受傷，另告訴人於案發當日之就診情形，已據證人即
    負責診斷之公祥醫院外科醫師張安雄結證：病人主述左側頭部外傷，說被打，有
    頭痛、頭暈，也要求照Ｘ光片；其頭部並無明顯外傷，經觸診有輕微腫，但也不
    明顯，且並沒有泛紅；如果被打之後，要一、二小時之後才看得出紅腫，本件即
    使有紅腫也不明顯，病人說壓住受傷部位會痛，才開診斷證明，只可看出不是很
    明顯的腫，即是很輕微的傷；病歷上的時間，是告訴人到醫院掛號的時間，從淡
    江大學到醫院約五分鐘車程等語明確，並庭呈告訴人病歷附卷以供佐參，觀之該
    病歷上確實記載告訴人受有「左側」頭部外傷無誤，並未有何右側之字眼，而前
    揭九十一年一月十五日公祥醫院診斷證明書所示之傷勢，嗣亦經醫師更正為左側
    頭部外傷，有更正後之診斷證明書在卷足憑。另依卷附崇愛中醫聯合診所九十一
    年四月十二日出具之告訴人前於同年一月十八日就診之診斷證明書所示，其上亦
    記載為左側頭部挫傷，綜上堪認告訴人於九十一年一月十五日、同年月十八日，
    確分別經醫師診斷出受有左側頭部傷害。再徵諸告訴人係指訴其遭人徒手毆打頭
    部成傷，觀諸該手法所可能造成之傷勢，與前揭診斷證明書內載告訴人受傷之部
    位及所受之傷害為外傷、挫傷，參互以觀，大致相符，可見告訴人之指訴並無瑕
    疵，其確有左側頭部受傷之事實。
  (二)次查，被告於警訊時供稱：「我有以拳頭打甲○○，但甲○○皆以手擋開，而未
    打到甲○○」；於檢察官訊問時，先陳以：「我只是要嚇他，我只是作勢然後打
    在桌上，並未打他」，後改述：「我是出拳要打他，但邱某用手擋開，結果我打
    到桌上」；於本院訊問時則辯以：「我有動手，但是告訴人有擋，我有碰到他的
    手，他的手去打到他自己的頭」。被告就其揮拳之目的為何、揮拳後係直接落於
    桌面或經告訴人抵擋碰觸後始落於桌面、揮拳後有無碰到告訴人手部、告訴人之
    傷害係自己無故碰到或抵擋被告之拳頭所致，前後供述不一，被告所辯未毆打告
    訴人成傷云云是否實在，已非無疑。
  (三)又查，被告與告訴人前有債務糾紛，告訴人並多次張貼催討債務紙條，嗣於九十
    年三月十六日，計算本利和後以新臺幣（下同）十四萬一千八百元達成和解，當
    場給付完畢，有切結書一份附卷可按，然事後告訴人一再爭執被告尚積欠三、四
    百萬元，非但不撕下反而再度張貼紙條之事實，亦為告訴人所不否認。再質之證
    人即事發後赴現場處理之淡江大學交通組及安全組組長何德仁於偵、審中結證稱
    ：當天下午三時四十分，被告跑到伊辦公室對伊說其欠告訴人的錢已經還清了，
    而告訴人在其寢室張貼的欠錢不還的字報還不撕下來，陳述時很激動，說很氣想
    去打告訴人，伊就叫被告去好好與告訴人講，請他撕下來，如果不撕，再拍照下
    來等情綦詳，足見被告與告訴人間本有宿怨，已互生嫌隙，被告於案發前確實情
    緒激動不滿，欲找告訴人理論，自有傷害告訴人之動機。
  (四)再查，就九十一年一月十五日案發現場實況，業據證人何德仁結證以：案發時警
    衛室（即勤務管制中心）監視器有錄得實況，後來請保興公司從數位影像轉錄到
    磁碟片，伊拿給被告交給檢察官等語在卷，並有錄影磁片一片扣案可證，該磁片
    經本院當庭勘驗結果為：畫面上沒有顯示時間，右方是警衛室大門，左方是值班
    櫃檯，上方出面一名警衛（即被告），自門外往內走向值班櫃檯，與值班警衛（
    即告訴人）交談，嗣右方之警衛出右拳，左手撐住櫃檯，且身體越過值班櫃檯，
    依序以右手、左手、右手往前三次揮打在櫃檯內之警衛頭部，最後其左手落於櫃
    檯上，櫃檯內之警衛有出手抵抗，後來雙手抱頭，隨即起立，右方警衛隨即往門
    口方向移動，兩人仍舊有交談，製有勘驗筆錄在卷供參。徵諸該錄影磁片內雖無
    被告揮拳後接觸到告訴人頭部之動作，究其原因，乃該監視系統錄製畫面設定為
    拍攝動作不連續之故，此已據證人即負責承作淡江大學監視及防盜系統之保興公
    司工程師陳國龍於本院審理時結證：學校通知說校警有糾紛，伊和另一同事到現
    場去做備份，拷貝成磁片，再交給學校，至於原資料在警衛室硬碟內，保存期限
    是十天，第十一天就會被巡迴覆蓋掉，沒辦法再叫回來，且原系統及拷貝磁片，
    公司亦無備份；「（監視系統拍在同一地點，是如何拍攝的？）那是設定成一秒
    十六張，但是因為現場數位錄影監控主機有十六個頻道，平均分配下來，一個頻
    道只能分配到一秒才有一個圖框，所以拍攝到的動作就不會是連續的，會有停格
    的分解動作」、「（同一地點的圖框，是否會造成動作不連續的情形？）有可能
    ，因為人一秒鐘內的動作快一點的話，細部的分解動作可能看不到」、「你們去
    拷貝成磁片時，是依據校方所提供的起訖時間，就系統所呈現的畫面，完全照錄
    ？）是，一比一」、「（中間是否有停頓，或是修改的情形？）完全沒有」等情
    綦詳，且斯時畫面中之被告既以左手撐於值班櫃檯之檯面，身體更越過值班檯，
    實難想像其僅係憑空朝告訴人揮拳數下而未打到告訴人，另告訴人遭被告以拳頭
    揮打後，其手既置於左頭部，堪認被告之揮拳動作中，有揮擊到告訴人之左側頭
    部，告訴人左側頭部所受之外傷、挫傷，確係被告接續揮拳所致。至告訴人一再
    質疑扣案之錄影磁片內容並非原畫面，係遭剪接、偽造或變造乙節，經查，因經
    手該磁片之證人何德仁、陳國龍與告訴人或被告間均無恩怨或債務糾紛，當無偽
    造或變造證據致罹刑典之必要，且被告揮拳之動作並未滅失，僅因系統設定拍攝
    畫面不連續而已，告訴人所指應係誤會。
  (五)另查，證人何德仁雖證稱：伊聽到無線電廣播，有說「乙○○打我」，伊追到警
    衛室時，告訴人有說被告打他好幾拳，但告訴人看起來沒有怎麼樣等情，此或係
    因徒手毆打人之身體所造成之腫脹傷害，於發生伊始並不明顯，致證人何德仁於
    案發後數分鐘內尚無從發現之故，其證詞並不足為有利於被告之認定。
    綜上所述，本件事證明確，被告所辯係卸責之詞，不足採信，其犯行洵堪認定，
    應依法論科。
二、核被告所為，係犯刑法第二百七十七條第一項傷害罪。爰審酌被告無前科紀錄，
    有臺灣高等法院被告全國前案紀錄表附卷可稽，素行良好、犯罪之動機、目的、
    徒手揮拳以為傷害人之手段、與告訴人平日即有不睦之關係，原本應循合法途逕
    解決，卻由於積怨，一時無法克制情緒而毆打告訴人，致其受有事實欄所示之傷
    害、犯罪對告訴人生理及心理所生之影響、犯罪後態度及告訴人要求賠償六百萬
    元，致尚未達成和解等一切情狀，量處如主文所示之刑，併諭知易科罰金之折算
    標準。
據上論斷，應依刑事訴訟法第二百九十九條第一項前段，刑法第二百七十七條第一項
、第四十一條第一項前段，罰金罰鍰提高標準條例第一條前段、第二條，判決如主文
。
本案經檢察官吳怡明到庭執行職務。
中      華      民      國    九十二    年      三      月     十三     日
                                    臺灣士林地方法院刑事第四庭
                                        法  官  黃  潔  茹
右正本證明與原本無異。
如不服本判決，應於送達後十日內，向本院提出上訴狀。
                                        書記官  柳  瑞  宗
中      華      民      國    九十二    年      三      月     二十     日
附錄本案論罪科刑法條：
刑法第二百七十七條第一項：
  傷害人之身體或健康者，處三年以下有期徒刑，拘役或一千元以下罰金。


司法院資訊處製作；財團法人民間司法改革基金會備份。
